臺灣高等法院民事判決
109年度重上更一字第175號
上  訴  人  合作金庫商業銀行股份有限公司

法定代理人  雷仲達  
訴訟代理人  林俊豪  
            陳怡均  
被  上訴人  姚任祥(即任祥)

訴訟代理人  陳志雄律師                
上列當事人間請求債務人異議之訴等事件，上訴人對於中華民國
107年4月3日臺灣臺北地方法院106年度重訴字第951號第一審判
決提起上訴，經最高法院發回更審，本院於110年1月27日言詞辯
論終結，判決如下：
    主      文
上訴駁回。
第二審（除確定部分外）及發回前第三審訴訟費用由上訴人負擔
。
    事實及理由
被上訴人主張：伊前與訴外人任和鈞、徐鼐、王志勤、吳炳熊
  等人（合稱任和鈞等4人），就訴外人新驊實業股份有限公司
  （下稱新驊公司）簽交上訴人之前身台灣省合作金庫城東支庫
  （下稱合庫城東支庫）9紙本票（下稱系爭9紙本票）金額共新
  臺幣（下同）1,600萬元之債務，擔任連帶保證人。經該支庫
  起訴，原法院以75年度重訴字第51號判決（下稱系爭確定判決
  ），判命新驊公司、伊及任和鈞等4人連帶給付合庫城東支庫
  票款1,600萬元，及自民國74年6月27日起至清償日止按年息10
  %計算之利息；伊及任和鈞等4人逾期在6個月內按原利率1成，
  逾期超過6個月部分按原利率2成，加計違約金。該支庫嗣持該
  確定判決為執行名義，聲請強制執行未果，於76年11月20日領
  得原法院核發之76年度民執公8852字第25347號債權憑證（下
  稱系爭債權憑證）。上訴人於104年間再執該債權憑證，聲請
  原法院對伊為強制執行（104年度司執字第96427號），嗣併入
  該院103年度司執字第106323號強制執行事件（合稱系爭執行
  事件）。惟系爭確定判決之票據（本金）債權請求權時效期間
  為5年，至81年11月20日已屆滿，合庫城東支庫遲至82年9月20
  日始對任和鈞聲請參與分配，已罹於時效。相關之違約金債權
  ，係從權利，於本金債權請求權時效完成後，從權利亦隨之消
  滅，上訴人不得請求伊給付等情。爰依強制執行法第14條第1
  項規定，求為命上訴人不得執系爭債權憑證之違約金部分作為
  執行名義，聲請對伊為強制執行；暨系爭執行事件對伊所為違
  約金部分之執行程序應予撤銷之判決。　
上訴人則以：合庫城東支庫起訴時，依連帶保證之法律關係對
  被上訴人為請求，其請求權時效期間為15年。且違約金為獨立
  債權，並非從權利，消滅時效應與主債權分別起算。伊於82年
  9月20日聲請對任和鈞強制執行，嗣於86、89、101、102及104
   年間多次對被上訴人聲請強制執行，時效均中斷，並未罹於
  時效而消滅等語，資為抗辯。
原審判命上訴人不得執系爭債權憑證作為執行名義，聲請對被
  上訴人為強制執行；系爭強制執行事件對被上訴人所為之執行
  程序應予撤銷。上訴人不服，提起上訴，前審廢棄原審命上訴
  人不得執債權憑證之違約金部分作為執行名義，對被上訴人為
  強制執行；暨系爭執行事件對被上訴人所為違約金部分之執行
  程序應予撤銷之判決，駁回被上訴人該廢棄部分第一審之訴，
  並駁回上訴人其餘上訴。被上訴人就其敗訴部分提起上訴，經
  最高法院發回更審，上訴人上訴聲明：㈠原判決（除確定部分
  外）廢棄。㈡被上訴人在第一審之訴駁回。被上訴人答辯聲明
  ：上訴駁回（被上訴人請求上訴人不得執債權憑證之本息部分
  作為執行名義，對伊為強制執行；暨系爭執行事件對伊所為本
  息部分之執行程序應予撤銷部分，均已確定，不贅）。
被上訴人主張合庫城東支庫於75年間以新驊公司、伊及任和鈞
  等4人為被告，向原法院提起請求清償票款訴訟，經原法院以
  系爭確定判決判命以新驊公司、伊及任和鈞等4人連帶給付合
  庫城東支庫票款1,600萬元，及自74年6月27日起至清償日止按
  年息10%計算之利息；伊及任和鈞等4人逾期在6個月內按原利
  率1成，逾期超過6個月部分按原利率2成，加計違約金。該支
  庫因聲請強制執行未果，於76年11月20日領得系爭債權憑證。
  上訴人以系爭債權憑證聲請原法院為強制執行，請求執行被上
  訴人所持有之華泰商業銀行實體股票、對台北富邦商業銀行安
  和分行存款債權及對大元聯合建築師事務所之薪資債權，其中
  股票經扣押實行拍賣無人應買，債權人亦不承受，依強制執行
  法第70條第5項規定視為撤回執行；存款債權部分，已於104年
  8月24日將扣得之存款核發收取命令，並經上訴人收取62萬1,2
  92元無訛；薪資債權執行部分，經原法院於104年10月19日核
  發移轉命令併入原法院103年度司執字第106323號之強制執行
  程序，現仍在執行中等情，為上訴人所不爭執（見本院卷第40
  頁），並有系爭債權憑證、系爭確定判決、原法院執行命令附
  卷可稽（見原審卷第10至11、68至72頁，前審卷第173至176頁
  ），自堪信為真實。
被上訴人主張系爭債權憑證所載之違約金部分已罹於消滅時效
  ，上訴人不得執系爭債權憑證之違約金部分作為執行名義，對
  伊為強制執行；暨系爭執行事件對伊所為違約金部分之執行程
  序應予撤銷等語，惟為上訴人所否認，並以前詞置辯。經查：
㈠按主權利因時效消滅者，其效力及於從權利，為民法第146條本
  文所明定。又違約金與原債權間，是否具有從屬性，而為從權
  利，應視當事人之約定內容定之（最高法院109年度台上字第1
  185號判決發回意旨參照）。
㈡依系爭9紙本票記載：「新驊公司、被上訴人及任和鈞等4人應
  連帶給付合庫城東支庫1,600萬元，及自74年6月27日起至清償
  日止按年息10%計算之利息。被上訴人、任和鈞等4人逾期在6
  個月內另按原利率1成，超過6個月部分按原利率2成，加計違
  約金」，有系爭9紙本票在卷為憑（見原審卷第59至63頁），
  可見當事人約定違約金係於原約定利息以外，按本金（1,600
  萬元）乘上一定利率【原利率（年息10%）之1成，或2成】，
  及逾期之長短日數（6個月，或超過6個月），計算累加利率，
  係依附於本金債權而生。又系爭債權憑證所載之票據本金債權
  已罹於5年時效，既為本院前審就此部分判決確定，且為上訴
  人所不爭執，則被上訴人主張系爭債權憑證所載之違約金債權
  因本金債權（主權利）罹於時效而隨同消滅等語，即屬有據。
㈢上訴人雖執最高法院107年3月27日107年度第3次民事庭會議決
  議、107年度台上字第6號、106年度台上字第2754號、104年度
  台上字第79號、98年度台上字第911號、96年度台上字第2540
  號判決意旨，抗辯違約金債權於違約之事實發生時，即已獨立
  存在，非屬從權利，且非定期給付之債務，其時效為15年而非
  5年，是尚未罹於時效云云。但查，上開決議及判決所闡述法
  律見解，其事實與本件有異，自難以比附援引，而為有利上訴
  人之認定。　
㈣從而，系爭債權憑證所載之違約金債權已罹於消滅時效而消滅
  ，既經認定，則被上訴人主張上訴人不得執系爭債權憑證之違
  約金部分作為執行名義，對伊為強制執行；暨系爭執行事件對
  伊所為違約金部分之執行程序應予撤銷，洵屬有據。　
綜上所述，被上訴人主張系爭債權憑證所載之違約金部分已罹
  於消滅時效，依強制執行法第14條第1項之規定，求為命上訴
  人不得執系爭債權憑證之違約金部分作為執行名義，對其為強
  制執行；暨系爭執行事件對其所為違約金部分之執行程序應予
  撤銷之判決，均為有理由，應予准許。從而，原審為上訴人敗
  訴之判決，並無不合。上訴意旨指摘原判決不當，求予廢棄改
  判，為無理由，應駁回上訴。　　
本件事證已臻明確，兩造其餘之攻擊或防禦方法及所用之證據
  ，經本院斟酌後，認為均不足以影響本判決之結果，爰不逐一
  論列，附此敘明。
據上論結，本件上訴為無理由，判決如主文。
中　　華　　民　　國　　110　年　 2　　　月　　 24　　日
                  民事第五庭    
                        審判長法  官  賴劍毅
                              法  官  洪純莉
                              法  官  陳君鳳
正本係照原本作成。
如不服本判決，應於收受送達後20日內向本院提出上訴書狀，其
未表明上訴理由者，應於提出上訴後20日內向本院補提理由書狀
（均須按他造當事人之人數附繕本）上訴時應提出委任律師或具
有律師資格之人之委任狀；委任有律師資格者，另應附具律師資
格證書及釋明委任人與受任人有民事訴訟法第466 條之1第1項但
書或第2項所定關係之釋明文書影本。
中　　華　　民　　國　　110 　年　　2 　　月　　25　　日

    　　　　　　　　　　　　　書記官  郭姝妤